【裁判字號】    95,簡上,159
【裁判日期】    951031
【裁判案由】    詐欺
【裁判全文】
臺灣屏東地方法院刑事判決  95年度簡上字第159號
被      告  丙○○
上列上訴人因詐欺案件，不服本院95年度簡字第948 號中華民國
95年8 月16日刑事簡易判決（95年度偵字第2637號），提起上訴
，本院判決如下：
    主  文
上訴駁回。
    事實及理由
一、本件經本院審理結果，認原審以被告確實有基於幫助詐欺之
    犯意，提供其持有之存摺、提款卡等物，供他人向被害人乙
    ○○、甲○○詐欺取財之犯行，並於比較修正前後之刑法規
    定後，依修正前刑法第339 條第1 項、第30條、第41條第1
    項之規定，判處被告有期徒刑5 月，如易科罰金以銀元300
    元即新台幣900 元折算一日，經核無不當，應予維持，本院
    認定之事實、依據之證據及理由均與第一審判決所認定相同
    ，均引用之。
二、上訴人雖仍否認犯行，並以其未曾提供上述存摺等物予他人
    使用，其原將存摺、印鑑、提款卡（含密碼）及身分證影本
    等物放在其位在屏東縣萬巒鄉○○路115 號娘家之抽屜，不
    知何時遺失而遭他人冒用，因其住處前曾遭竊，故其懷疑此
    次亦因娘家遭竊，而有他人竊取其存摺及提款卡等物作詐欺
    取財之用，原審未察而遽行認定其幫助詐欺犯，尚有違誤等
    語提起上訴。訊據被告對於他人持用其帳戶、存摺、提款卡
    等物向乙○○、甲○○等人詐欺財物，並致乙○○等人陷於
    錯誤而匯出如聲請書所載之金額進入被告之前述帳戶中等情
    ，均不否認，並有前述原審判決書所引用之證據可佐，故確
    有他人以被告之帳戶、存摺、提款卡等物作詐欺取財之用，
    應可認定。且查，被告之供述及辯解，有下列不合常理及相
    互矛盾之處，因而難以採信:
（一）關於如何得知其存摺、帳戶等物已離開其持有並遭他人盜
      用一節: 被告於警詢中稱，剛換新帳簿不久後就遺失，帳
      戶內又沒錢，嫌報失麻煩，所以未立即報案或掛失等語，
      可見其於接受警方詢問前即知存摺等物遺失，惟未報案或
      掛失。於本案準備程序中及審理中曾稱，95年4 月間另前
      往土地銀行開立新帳戶時，該銀行行員告知其郵局帳戶已
      被列為警示帳戶，其前往郵局詢問，郵局人員告知需問警
      方人員才知道，遂立即通知警員前往郵局，再將被告帶往
      警局制作筆錄，並因而知道其帳戶已遭詐欺集團盜用等語
      （惟於準備程序中曾另稱，係於前往土地銀行開戶前，即
      開娘家抽屜中要找郵局存摺未果，所以其發現存摺等物遺
      失之時間，應是在前往警局制作筆錄前），是其於本院所
      為陳述，已顯有矛盾；再依其於本院審理時所述，其於甫
      得知帳戶遭列為警示帳戶後，即為警帶往警局詢問，核與
      其於警詢中稱，因帳戶中沒錢又嫌麻煩，所以未報案或掛
      失等語相矛盾。
（二）關於被告家中是否果有遭他人侵入竊盜一節: 其於警詢中
      稱，帳簿及提款卡是遺失；於偵查中又稱「遺失了，我平
      常都放家裡」、「（問: 有問你家人說有遭小偷? 尚有無
      遺失何物）沒有，我本身沒有，我家人不知道有沒有，因
      為我沒有問」等語；再於本案準備程序中稱「我有問家人
      東西有無遺失，我家人說他們的其他東西也沒有被偷，所
      以我也不知道我的存摺何時遺失」等語；嗣於審理期日中
      稱，其父親向其表示確有發現家中遭竊，但其他家人並無
      任何物品遭竊，亦未發現有東西遭翻動情形等語。其先稱
      遺失，後稱遭竊，已有矛盾；再其既一再堅稱其存摺等物
      遭竊，又稱其家人均未發現家中有遭人侵入、竊取或翻動
      東西之跡象，其或娘家家人均無人因此向警方報案，顯於
      常情不符。
（三）關於是否曾問過家人家中是否遭竊一節: 被告前後於警詢
      、偵查及本院準備程序中，均經問及關於存摺等物如何保
      存之問題，被告亦一再稱該存摺等物係遺失（或遭竊）等
      語，惟其歷經警詢、偵查、本院簡易處刑，均未曾詢問其
      家人是否確有遭竊，及何時遭確等情節，迄本案審理期日
      始稱，有問過其父親，其父親亦告知家人確有遭竊情形，
      但其父親未表示有何物遭竊，其仍不知家中究係何時、有
      何人、何物遭竊等語，是其明知持有之上開存摺等物是否
      確遭他人竊取，事關其犯行是否成立，卻遲至本院審理期
      日才稱有問過家人是否有遭竊情事，又未詳細詢問或前往
      報案，顯與常情有違。
（四）關於於更換存摺及印章（鑑）及更換後存放之情形: 被告
      前於95年1 月9 日即前往郵局辦理存摺及印鑑章之更換，
      已經其於本院審理中供陳明確，並有中華郵政股份有限公
      司屏東郵局函覆之被告開戶基本資料影本在卷可憑。而被
      告亦稱，其在今年一月份將該郵局存摺之印鑑章遺失，因
      恐遭他人盜用，遂前往郵局為變更等語，可見被告十分在
      意該本存摺及印章（鑑）是否或遭他人冒用，但被告又於
      警詢中稱，因該帳戶很少用，且帳戶內沒什麼錢，所以不
      急於掛失或報案等語相矛盾；再被告復稱，其於辦理存摺
      及印鑑更新後，仍將存摺、印章（鑑）、提款卡及提款卡
      之密碼放在同一個抽屜內等語，此核與其前所稱，其娘家
      前曾遭他人侵入竊盜等語，及其因擔心存摺、印鑑遭人盜
      用，所以前往郵局更換等情形相矛盾。
（五）綜上所述，被告所辯多有矛盾及與常情不符之處，顯難採
      信。原審因而斟酌被告犯罪情節、所生危害及犯後態度等
      情狀，量處被告有期徒5 月，並諭知如易科罰金之折算標
      準，認事用法均無不當，量刑亦稱妥適，被告空言否認犯
      行，自無理由，應予駁回。
據上論斷，應依刑事訴訟法第455 條之1 第3 項、第368 條、第
373條，判決如主文。
本案經檢察官靳隆坤到庭執行職務。
中    華    民    國     95    年   10    月   31     日
                  刑事第四庭  審判長法  官  莊鎮遠
                                    法  官  劉敏芳
                                    法  官  王炳人
上正本證明與原本無異。
不得上訴。
中    華    民    國    95    年    10    月    31    日
                                    書記官  薛慧茹


司法院資訊處製作；財團法人民間司法改革基金會備份。
